臺灣高等法院刑事裁定　　　　　　　　 100年度聲字第4090號
聲　請　人
即　被　告　苑汝琦
上列聲請人因違反毒品危害防制條例等案件（100年度上重訴字
第42號），聲請具保停止羈押，本院裁定如下：
    主  文
聲請駁回。
    理  由
一、聲請人即被告苑汝琦因違反毒品危害防制條例案件，前經本
    院訊問後，認犯罪嫌疑重大，所犯為最輕本刑為無期徒刑之
    罪，並經原審判決有罪且受宣告應執行無期徒刑之重刑，有
    事實足認顯有逃亡之虞，具有刑事訴訟法第101條第1項第1
    款、第3款情形，非予羈押，顯難進行審判，而於民國100年
    8月3日裁定執行羈押，復於同年10月19日認前項羈押原因依
    然存在，有繼續羈押之必要，而裁定自同年11月3日起第1次
    延長羈押2月，又於同年12月27日認前項羈押原因依然存在
    ，有繼續羈押之必要，而裁定自101年1月3日起第2次延長羈
    押2月在案。
二、聲請意旨略以：(一)被告於97年遭受重大車禍，全身有多處嚴
    重損傷尚未痊癒，此等傷勢有無保外就醫進行手術復原之必
    要，原應由骨科、神經外科、創傷外科、復健科等醫師共同
    會診，始能客觀審慎確定，然羈押期間被告戒護就醫，僅至
    骨科就診，並未一併至其他科檢查確認傷勢復原情形及後續
    應採取之治療方式，能否僅以法務部矯正署臺北看守所函復
    法院所附之亞東紀念醫院診斷證明書記載「胸腰椎骨折已癒
    合」等語，即遽以否定被告有保外就醫之必要性，尚非無疑
    。再者，被告目前所需手術及治療項目有：右膝關節術後十
    字韌帶重建、左手掌皮瓣移植及後續疤痕鬆弛手術、右小腿
    腓神經損傷併垂足、左腳變形矯正、左股骨骨髓內訂取出等
    ，上開手術及治療必須在專業醫療機構內進行，且術後須接
    受專業照顧，復原所需時間亦較長，礙於看守所內醫療設備
    資源不足及戒護就醫效果有限，被告實有保外就醫之必要。
    (二)被告尚有妻兒，並有經營公司，生活與經濟重心均在臺灣
    ，殊無拋棄妻兒不顧而逃亡之可能，如鈞院仍顧慮被告因受
    重刑諭知，於交保後逃匿以規避後續審判程序及刑罰執行之
    可能性極高，仍可採用干預較輕微之具保（酌定保證金時，
    請併考量被告尚須負擔後續手術及看護費用）、責付、限制
    住居、限制出境出海、命被告交保後定期至指定單位報到、
    命被告手術治療結束後繼續回看守所羈押等手段代替，懇請
    賜准具保停止羈押等語。
三、按被告經法官訊問後，認為犯罪嫌疑重大，而有逃亡或有事
    實足認為有逃亡之虞，或所犯為死刑、無期徒刑或最輕本刑
    為5年以上有期徒刑之罪，非予羈押，顯難進行審判，得羈
    押之，刑事訴訟法第101條第1項第1款、第3款定有明文。此
    所謂之羈押，乃拘禁被告之強制處分，其目的係在於保全證
    據、確保刑事訴訟程序之進行及刑罰權之執行。是被告經法
    官訊問後，究竟有無刑事訴訟法第101條第1項各款之情形，
    均屬事實問題，法院應按訴訟之程度、卷證資料及其他一切
    情事斟酌之。次按刑事訴訟法第101條第1項第3款規定之羈
    押，係因被告所犯為死刑、無期徒刑或最輕本刑為5年以上
    有期徒刑之罪者，其可預期判決之刑度既重，該被告為規避
    刑罰之執行而妨礙追訴、審判程序進行之可能性增加，國家
    刑罰權有難以實現之危險，該規定旨在確保訴訟程序順利進
    行，使國家刑罰權得以實現，以維持重大之社會秩序及增進
    重大之公共利益，其目的洵屬正當。又基於憲法保障人民身
    體自由之意旨，被告犯重罪條款之罪嫌疑重大者，仍應有相
    當理由認為其有逃亡、湮滅、偽造、變造證據或勾串共犯或
    證人等之虞，法院斟酌命該被告具保、責付或限制住居等侵
    害較小之手段，均不足以確保追訴、審判或執行程序之順利
    進行，始符合該條款規定，非予羈押，顯難進行追訴、審判
    或執行之要件，此際羈押乃為維持刑事司法權有效行使之最
    後必要手段，於此範圍內，尚未逾越憲法第23條規定之比例
    原則，符合司法院釋字第392號、第653號、第654號解釋意
    旨，與憲法第8條保障人民身體自由及第16條保障人民訴訟
    權之意旨，尚無違背（同院釋字第665號解釋意旨參照）。
四、經查：
  (一)本件被告涉犯運輸第一級毒品、販賣第一級毒品及私運管制
    物品進口等犯行共3次，業據被告坦承不諱，復有同案被告
    RlCKY SHU、陳榮順、邱亦龍等人之證述及相關卷證資料為
    憑，並經原審法院以99年度重訴字第15號分別判處有期徒刑
    18年、18年及無期徒刑，並定應執行刑為無期徒刑在案，足
    認被告犯罪嫌疑重大，且所犯運輸、販賣第一級毒品罪為最
    輕本刑無期徒刑之重罪。衡諸被告因已受重刑之諭知，且其
    犯行事證明確，可預期被告逃匿以規避後續審判程序之進行
    及將來刑罰執行之可能性甚高，而有逃亡之虞，本院經斟酌
    全案情節、被告犯行所生之危害、對被告自由拘束之不利益
    及防禦權行使限制之程度後，認若以命具保、責付或限制住
    居等侵害較小之手段，均不足以確保後續審判或將來執行程
    序之順利進行，非予羈押，國家審判及刑罰權即有難以實現
    之危險，因而裁定羈押被告。從而，聲請意旨所指被告於羈
    押前有經營公司，且尚有妻兒等情，並不足資為被告受重刑
    諭知後，將來無逃亡之虞之擔保。
  (二)至聲請意旨所稱被告罹患之前揭病症，前業經原審函詢法務
    部矯正署臺北看守所，經該所以99年10月1日北所衛字第099
    0010246號函復稱：「收容人（即被告）因罹患右膝前十字
    和後十字韌帶撕裂併腓神經損傷，右手砸傷合併肌腱受損及
    疤痕攣縮、右腳垂足等症，多次於所內門診診療，本所並分
    別為99年6月23日、同月7月6、16日戒送亞東紀念醫院骨科
    門診，據該院診斷證明書所載診斷分別為右膝挫傷、足底筋
    膜炎，趾關節炎、左第4第5趾節肢術後合併第4趾蹠關節癒
    合不良，依其病況本所將擇日戒送外醫複診」等語，有該函
    文及所附被告於看守所就診之病歷單、放射科檢查申請報到
    單、亞東紀念醫院診斷證明書在卷可稽（見原審99年度聲字
    2058號卷(二)第3至15頁），是上述病症，尚非不得在看守所
    內或透過戒護外醫方式為檢查及治療。又觀諸該所嗣以99年
    10月5日北所衛字第0991301557號函復原審稱：「本所收容
    人苑汝琦於99年10月1日戒送亞東紀念醫院骨科門診後返所
    ，據該院診斷證明書所載診斷為『胸腰椎骨折已癒合』」等
    情，有該函文及所附放射科檢查申請報告單、亞東紀念醫院
    診斷證明書在卷可參（見同上卷第17至28頁），及該所於10
    0年5月3日以北所衛字第1000004090號函復原審稱：「該員
    （即被告）於100年4月26日戒護送亞東紀念醫院骨科門診後
    返所，據該院診斷證明書所載診斷為『右下肢肌肉萎縮合併
    關節不穩定，右腓神經損傷』；另據最近1次100年4月28日
    診療時醫師詢問外醫結果，該員表示戒護外醫時該院骨科醫
    師無特別給予建議，如其有身體不適，當再安排醫師診療」
    等語，有該所函文及所附亞東紀念醫院診斷證明書、被告於
    看守所就診之病歷單等在卷可佐（見原審100年度聲字1079
    號卷第6至20頁），益徵被告現罹之疾病，陸續經看守所衛
    生科委請之專業醫師進行診治。此外，再參酌該所以100年
    度12月21日北所衛字第1001302473號函檢附被告於100年12
    月19日戒護前往亞東紀念醫院就醫診斷證明書，其上記載被
    告病情診斷結果仍為「右下肢肌肉神經萎縮合併關節不穩定
    、右腓神經損傷」（見本院卷第5頁），醫囑中並無提出需
    要手術治療之建議，可見該所對被告之病情已不斷透過所內
    醫師觀察診治及戒護外醫方式予以持續治療中，顯難認有何
    非保外治療顯難痊癒之情形。是以，倘被告認其病情需有由
    骨科、神經外科、創傷外科、復健科等醫師共同會診之必要
    ，自應向所內衛生科醫師或戒護外醫之醫院醫師自述上情，
    而交由醫師評估、診斷之，是聲請意旨逕以被告病情未經多
    科醫師共同會診為由，而質疑前揭亞東紀念醫院診斷證明書
    記載其「胸腰椎骨折已癒合」之診斷結果云云，自無從遽予
    採信。則聲請意旨此部分所述，難認已符合刑事訴訟法第11
    4條第3款所定不得駁回具保停止羈押聲請之要件。
五、綜上所述，被告前開羈押原因尚未消滅，所請具保停止羈押
    ，自難准許，應予駁回。
據上論斷，應依刑事訴訟法第220條，裁定如主文。
中    華    民    國   100    年    12    月    30    日
                     刑事第五庭  審判長法  官  王敏慧
                                       法  官  白光華
                                       法  官  崔玲琦
以上正本證明與原本無異。
如不服本裁定，應於收受送達後五日內向本院提出抗告狀。
                                       書記官  馬佳瑩
中    華    民    國   101    年    1     月    2     日